臺灣高等法院刑事判決
109年度原上訴字第105號
上  訴  人  
即  被  告  陳振興



選任辯護人  潘心瑀律師（扶助律師）
上列上訴人即被告因違反槍砲彈藥刀械管制條例案件，不服臺灣
桃園地方法院107年度原訴字第85號，中華民國109年6月18日第
一審判決（起訴案號：臺灣桃園地方檢察署107年度偵字第11604
號），提起上訴，本院判決如下：
    主  文
上訴駁回。
    事  實
一、甲○○明知可發射子彈具殺傷力之改造手槍，屬槍砲彈藥刀械
    管制條例列管之槍砲，非經中央主管機關許可，不得持有，
    竟基於非法持有具殺傷力之改造手槍之犯意，於民國105年1
    1月30日前不詳時間，在臺灣地區不詳地點，取得由仿BERET
    TA廠半自動手槍製造，車通金屬槍管內阻鐵而成具有殺傷力
    之改造手槍（槍枝管制編號：0000000000）1枝後，非法持
    有之。嗣因甲○○之子甲○○與乙○○之女友（後已分手）李心嫺
    之女乙○○適巧都在桃園市○○區○○路000號國軍桃園總醫院（
    下稱804醫院）兒童醫療病房（下稱兒童病房）之不同病室
    住院，甲○○因而在樓下抽煙時結識乙○○，甲○○竟於105年11
    月30日凌晨0時至1時許左右（起訴書誤載為同年月29日晚間
    11時許，應予更正），在804醫院甲○○之病房內，將前揭改
    造手槍（含不具殺傷力之子彈4顆，以下關於子彈部分均省
    略）暫交付予乙○○（所涉共同非法寄藏改造手槍罪，經原審
    法院另案判處緩刑確定）保管，乙○○旋於受寄藏該改造手槍
    之同（30）日凌晨將上情告知在乙○○病房內之李心嫺（所涉
    共同非法寄藏改造手槍罪，經原審法院另案判決免刑確定）
    ，並出示該改造手槍給李心嫺觀看後，便將該改造手槍暫時
    藏放在兒童病房衣櫃內；乙○○於30日當天早上與甲○○及其友
    人杜紹誠短暫外出，於上午約11時30分許，攜帶該改造手槍
    與替女兒辦理出院之李心嫺離開804醫院，並於返回李心嫺
    位在桃園市八德區介壽路二段之住處（詳細地址詳卷）後，
    將該改造手槍藏放在客廳沙發旁；迄於同（30）日晚間6、7
    時許，甲○○委託友人杜紹誠（所涉非法持有改造手槍罪，同
    經原審法院另案判刑確定）向乙○○取回該改造手槍，杜紹誠
    應允之，隨後杜紹誠、乙○○、李心嫺輾轉聯繫，而於同（30
    ）日晚上8時46分許，在桃園市八德區八德農會瑞豐分行前
    洽談還槍事宜，當場由李心嫺將該改造手槍交付杜紹誠。後
    因乙○○於105年12月1日上午，發現李心嫺住處附近之機車遭
    人上鎖，疑為出現在該處之甲○○所為（所涉妨害自由案件業
    經檢察官為不起訴處分），甲○○卻當面質問乙○○關於還槍之
    事，乙○○、李心嫺遂報警處理，並於其後受詢問時向警方陳
    明寄藏上開改造手槍之原委及槍枝所在，警方循線追查後，
    於同年月2日凌晨1時17分許，聯繫杜紹誠帶同警方至其車牌
    號碼0000-00號自用小客車內扣得上開改造手槍，並詢問杜
    紹誠槍枝來源，方查知係甲○○所有。
二、案經臺灣桃園地方檢察署檢察官自動檢舉簽分偵查起訴。　
    理  由
一、證據能力：
　㈠證人乙○○、李心嫺、杜紹誠之警詢證詞：　
    按被告以外之人於審判外之言詞或書面陳述，除法律有規定
    者外，不得作為證據，刑事訴訟法第159條第1項定有明文。
    查證人乙○○、李心嫺、杜紹誠於警詢中之陳述，對被告甲○○
    而言均屬審判外之陳述，辯護人爭執其證據能力，且無同法
    第159條之1至159條之5之例外情形，故於本案均無證據能力
    。
　㈡其餘本件認定事實所引用之卷證資料（包含上開證人之偵訊
    具結證詞、物證、書證，詳下述及者），並無證據證明係公
    務員違背法定程序所取得，與本案亦有自然之關連性，公訴
    人、被告及其辯護人於準備程序迄至本案言詞辯論終結，均
    不爭執該等卷證之證據能力或曾提出關於證據能力之聲明異
    議，本院認引為證據為適當，是依刑事訴訟法第159條之1第
    2項、第206條第1項、第159條之4第1款及第159條之5等規定
    ，下述認定事實所引用之證據方法均有證據能力，合先敘明
    。　
二、認定事實：　　
  ㈠訊據被告矢口否認犯行，辯稱：乙○○、李心嫺、杜紹誠所述
    不實，上開改造手槍與我無關，我跟乙○○早有買賣毒品方面
    的債務糾紛，他誣陷我持槍，我沒有交槍給他，我跟杜紹誠
    也有債務糾紛云云。辯護人則辯稱：乙○○、李心嫺於案發前
    分別與被告有毒品買賣及金錢借貸糾紛，其2人之證詞皆有
    栽贓被告之可能。又槍枝為非法之違禁物，依常理被告不可
    能交給素昧平生之乙○○，乙○○亦不可能就此收下，乙○○諸多
    事實未於偵查中供出，於審理中作證時才提到，顯非可信；
    另杜紹誠雖證稱是受被告委託向乙○○取槍，然卻以自身財物
    與李心嫺、乙○○交換才取得上開改造手槍，可見該改造手槍
    應為杜紹誠所有等語。
　㈡本案查獲經過、相關另案、背景事實及槍枝所在：
　⒈員警查扣上開改造手槍之經過，業經證人乙○○、李心嫺及杜
    紹誠於偵訊及原審審理中具結證述明確，並有其3人另案經
    原審法院判處有罪確定之106年度訴字第828號判決在卷可查
    （見偵11604卷第37至39頁【乙○○獲判附條件緩刑、李心嫺
    獲判免刑、杜紹誠遭判有期徒刑1年7月、併科罰金新臺幣--
    下同--5萬元】），且有查獲槍枝現場照片、該3人指稱交付
    與收受該槍之農會前監視器畫面附卷為憑（見偵28236卷第2
    9至31頁、51至54頁）；而該扣案之改造手槍，經送內政部
    警政署刑事警察局鑑定結果：送鑑手槍1枝（槍枝管制編號0
    000000000），認係改造手槍，由仿BERETTA廠半自動手槍製
    造之槍枝，車通金屬槍管內阻鐵而成，擊發功能正常，可供
    擊發適用子彈使用，認具殺傷力，有該局106年1月5日刑鑑
    字第1058018215號鑑定書（含槍枝照片）1份在卷可稽（見
    偵28236卷第104頁），足見該改造手槍為可發射子彈具有殺
    傷力之管制槍砲無疑。
　⒉乙○○、李心嫺之所以報案，乃因乙○○發現，停在李心嫺住處
    樓下的機車遭移動並用鐵鍊上鎖，並懷疑是出現在附近之被
    告所為，此有機車遭上鎖及被告所乘友人曲冠青車輛之照片
    暨車籍資料存卷（見偵28236卷第55至60頁），但被告所涉
    該妨害自由案件，後經臺灣桃園地方檢察署檢察官以嫌疑不
    足為由處分不起訴（見偵11604卷第42、43頁），但仍可認
    定被告於105年12月1日上午，確有前往李心嫺住處附近，將
    乙○○叫下樓，2人有所對話，李心嫺隨後下樓並以手機拍照
    、報警，被告才離去等情屬實。
　⒊經本院查證，被告之子甲○○於105年11月29日至同年12月5日
    在804醫院兒童病房住院接受治療，李心嫺之女乙○○於105年
    11月23日至同年月30日同樣在804醫院兒童病房住院接受治
    療，2人床位關係為斜對面但非同一病室；甲○○住院期間主
    要照顧家屬為羅心庭（即被告配偶羅婉婷之母）、乙○○住院
    期間主要照顧家屬為李心嫺，並由李心嫺於105年11月30日
    上午11時30分許，親自替乙○○辦理出院手續；再被告曾於甲
    ○○上開住院期間之105年11月29日晚上8時40分許，到兒童病
    房探視甲○○，並要求醫生解釋病情甚至轉院，被告有飲酒、
    大聲咆哮，醫生見無法溝通遂通知保全等人上樓處理，被告
    才離開（見本院卷第216至228、256頁804醫院函覆之病情內
    容回復表、2名病童之病歷資料、護理紀錄表），此即為被
    告於其子此次住院期間曾前往醫院探視而在院方留下紀錄之
    經過。
　⒋上開原審法院106年度訴字第828號判決於107年3月間確定，
    因該確定判決宣告沒收本案事實欄所載之改造手槍（槍枝管
    制編號：0000000000），移送執行後，檢察官於107年4月30
    日發扣押（沒收）物品處分命令，執行沒收之內政部警政署
    警察機械修理廠於107年10月25日送熔毀完畢（該槍編號為
    雜式槍枝99枝中之雜式81號，見本院卷第121至134頁扣押命
    令及修理廠函文），是該改造手槍已因另案執行沒收銷燬而
    不復存在，但被告被訴本案，係於107年12月21日方由檢察
    官起訴繫屬到原審法院，是被告無論向原審法院或向本院聲
    請鑑定指紋，事實上均無鑑定可能。　
　㈢本案最關鍵之證人，實為指述被告在804醫院兒童病房內交付
    該槍託其暫時保管之乙○○，其偵、審及本院之證詞如下：　
    　　
  ⒈於偵訊及原審審理時具結證稱：我女友李心嫺（現已分手）
    的小孩前於105年11月因病住進804醫院的兒童病房，而被告
    的小孩剛好住在我們對面的兒童病房，我在李心嫺的小孩要
    出院的前一晚即105年11月29日在醫院樓下抽煙時認識被告
    ，我覺得他是兄弟，他有問我要不要槍，說他有在賣，且說
    永和他很熟，但他連我在永和當議員的哥哥名字都講錯，所
    以我覺得他講話很浮誇，不過我剛好有施用毒品的需求，就
    順便問一下，給他錢請他幫我買安非他命。嗣於翌（30）日
    凌晨12點多，被告就說要寄放1枝槍（即上開改造手槍，下
    同）在我這邊，他先讓我先看到槍，再放進皮袋給我，而我
    於前（29）日下午曾看到被告與醫生有口角，警衛也有上來
    ，事情鬧很大，被告就是用這個理由跟我說槍放在他那邊會
    有危險，問能否放在我這邊，而我比較天真沒有防備心，想
    說他的小孩也住院，我們在樓下聊天還有聊到工作的事情，
    我想只是為他保管一個晚上，隔天早上就可以把槍還給他，
    所以很單純地接受了，且我覺得他講話浮誇，本來也不太相
    信槍是真的，加上我有拜託他幫我拿安非他命，也是因為這
    些因素才答應。我當晚剛拿到槍時，李心嫺原本在睡覺，我
    將她叫醒，把槍從皮袋取出來給她看，而我當時很幼稚，沒
    有什麼特別的想法，就是沒有看過這種槍，所以把槍放在80
    4醫院兒童病房內家屬用的陪病床上，請李心嫺拍照（即偵2
    8236卷第57頁反面照片），還開玩笑跟李心嫻聊槍的真假，
    然後把槍先放在兒童病房的衣櫃裡。被告隔天一早要我把槍
    放在我的機車座墊下，邀我一起去找他朋友，因為當時我一
    個人到桃園，在和被告聊天時，他有聊到會幫我介紹工作，
    我想說多認識一些朋友能有工作機會也不錯，後來杜紹誠開
    車來，我就和被告坐上車去繞一圈，而被告提到他朋友有在
    改造槍，帶我去找他朋友，他朋友的太太拿出槍枝零件交給
    被告，我這時才警覺被告30日凌晨交給我的槍可能是真槍，
    我回醫院後一直要把槍拿給他，但他說他剛好要陪他老婆去
    法院，沒辦法帶槍，就叫我先放著，還拿走我的手機，並說
    會再跟我聯絡，我只好把槍帶回桃園市八德區介壽路二段我
    與李心嫺當時同居的住處，把槍放在客廳的沙發旁邊，請李
    心嫺把槍裝在一個屈臣氏的袋子裡，然後打電話給被告，他
    先約我去桃園市八德區的松雨汽車旅館，結果等很久他都沒
    有來，後來他打電話跟我說改去快活林汽車旅館某房間，我
    去快活林汽車旅館時就有見到他，但我沒有帶槍過去，因為
    我不想放槍在身上，且他也一直叫我先不要帶出來，並說稍
    後杜紹誠會載我去取槍，然後把手機還我，又跟我借李心嫺
    的平板電腦後，就先離開了，之後他打電話到汽車旅館房間
    給我，說杜紹誠在汽車旅館對面的洗車場，叫我直接過去，
    我就到對面洗車場看到杜紹誠在車上等我，杜紹誠也表示是
    受被告委託而來，要跟我回家，而我不想讓他知道我和李心
    嫺住在哪裡，就請他在對面馬路等，但我到李心嫺家樓下時
    ，杜紹誠還是走過來找我，我就打電話給在幼稚園任職的李
    心嫺，請她回家把槍拿下來。不久李心嫺回來，我、李心嫺
    及杜紹誠就在李心嫺家樓下附近的八德農會瑞豐分行談，李
    心嫺認為應該要把槍交給被告本人，所以我們討論了很久，
    後來還是決定交給杜紹誠。但在把槍交給杜紹誠之後，又過
    了一天，被告可能記得我跟他說過我住在瑞豐國小對面，聽
    鄰居說當天附近有人（即被告）一大早拿棍子跑到隔壁巷子
    去找錯地方，後來被告還是找到我的機車，和他朋友來我家
    樓下把我的機車鎖起來，當時我在睡覺，聽到被告在樓下喊
    我，我下樓就看到我的機車被鎖住，被告的朋友手上拿著棍
    子，意思就是要我把槍交出來，我就說槍已經交給杜紹誠了
    ，被告說沒這回事，然後叫我簽本票，之後李心嫺聽到聲音
    也下來，李心嫺有兇被告，甚至還拍照，並打電話跟我當議
    員的哥哥講這個情況，我哥哥建議報警，我們就在被告和他
    朋友面前報警，他們才開車離開，後來警察來了，我們還把
    被告將槍寄藏在我們這邊，然後又來勒索我們的事情跟警察
    講，我就是很無知，不知道這樣已經觸犯寄藏管制槍枝罪，
    看到自己被警方列為嫌疑人，才想到事情大條等語（見偵28
    236卷第110頁反面至第113頁、原訴字卷一第125至133頁筆
    錄）。
　⒉於本院審理時具結證稱：上開另案被判決確定的槍枝來源是
    被告臨時叫我幫他保管，隔天我要還他，再隔天他就到我桃
    園家樓下，威脅我，叫我簽本票，我就報警；「當時前女友
    李心嫺小孩住院，住院當天到醫院之後，我在一樓抽菸遇到
    被告，我們稍微聊一下，在聊天過程中，我請他幫我拿1千
    元安非他命，當天大概晚上11點多時（後稱大概是29日晚上
    11、12點多左右），他跟我說身上有一把槍，他放他那邊不
    方便，看能不能放我這邊，我心想李心嫺小孩明天早上就出
    院了，所以無妨，我就收下這把槍，結果隔天早上就是李心
    嫺小孩要出院當天我要還被告，他拒收，說要去法院不方便
    ，叫我先帶回家，他會再跟我聯絡，後來我一直聯絡不到被
    告，直到當天傍晚，他約我在一間MOTEL見面」，但後來被
    告沒有把安非他命給我；我與被告先前不認識，是隔天早上
    要還槍時有互留電話，他說要去法院，被告說他手機壞掉，
    沒有辦法聯絡，向我借手機，我把我手機借給被告，並留李
    心嫺電話號碼給被告，後來我用李心嫺的平板跟被告聯絡，
    而且我想說交槍時被告會把毒品給我，那陣子因為熬夜才想
    用安非他命；被告約我兩間MOTEL，一間是松築（即八德的
    松雨），我等了1個多小時，他沒來，後來被告打給我說改
    約在快活林，並叫我先跟他見面、先不要帶槍，我沒有想那
    麼多，就先過去；到快活林時，我進房間時被告已經在裡面
    了，但後來他突然不見，就是他本來在玩李心嫺平板，突然
    大叫一聲「啊」，就帶著平板往門外跑去，剩下我一個人在
    房間裡，我呆坐很久，不知道被告在叫什麼；後來被告又打
    電話到房間說他人在外面，杜紹誠在樓下停車場，要我下樓
    找杜紹誠，杜紹誠跟我回家拿槍，杜紹誠才開車跟著騎車的
    我回到李心嫺家樓下，我停比較遠的地方保留正確地址，我
    打給李心嫺要她回家上樓拿槍交給杜紹誠；杜紹誠說槍是公
    司（應該是幫派）的，這時間點一定要取回，李心嫺說槍是
    被告的，交給杜紹誠不放心，她不願意，後來是杜紹誠拿好
    幾支手機給李心嫺說放在她這裡，讓她安心；被告是在被告
    小孩病房中交槍給我，當時很晚了，小孩在睡覺，但是很隱
    密的狀態，被告在一個角落把槍交給我；認識被告當天下午
    ，我看到被告在小孩病房內跟醫生吵架，警衛也來了；「（
    辯護人問：雖你說第一天認識被告也知道他是持有槍枝之人
    ，對他並不熟悉，他這樣單獨約你，你不怕有人身安全問題
    嗎？）我之前與他完全不認識，是我欠缺法律方面的知識，
    也缺乏自我保護觀念」；「（辯護人問：杜紹誠跟你接觸過
    程，請仔細說明交槍過程？）杜紹誠問我認識被告多久，為
    什麼相信他，我說昨天才認識，杜紹誠還說怎麼都不怕」；
    「（辯護人問：你稱被告去你住家樓下鎖你的機車，被告如
    何得知那是你的機車？）在804醫院時就是出院當天早上，
    被告曾經叫我把槍拿出來，我就拿著槍去1樓停車場那裡找
    他，當時杜紹誠開車過來，我本來想說槍都帶出來了，是不
    是要一起出去，但當時被告叫我把槍先放我摩托車座墊下面
    ，我才跟被告一起上杜紹誠的車出去，所以被告知道我的摩
    托車是哪台」；被告是早上8點多說要帶我出去繞一繞，小
    孩出院是快中午；我報警後還很高興把醫院拍槍的照片秀給
    警察看，表示真的有這把槍，我不知道原來這是犯法的；我
    不認識藥頭「美麗」，我沒有欠其他人債務等語（見本院卷
    第180至193頁筆錄）。
　⒊由證人乙○○歷次具結證詞交互比對，依先後時序觀之：①乙○○
    對被告交槍之時間，僅有29日當晚11點多或30日凌晨12點多
    、1點多或這段時間左右之別，前後落差不大，偵訊中即解
    釋，29日當晚11點多是指在804醫院樓下抽煙遇到被告的時
    間，而被告交槍地點，乙○○則於本院具體證稱是在被告小孩
    甲○○病房的隱密角落；②30日早上8點多，被告、乙○○及杜紹
    誠一度從醫院停車場由杜紹誠駕車搭載另2人外出之事，乙○
    ○早於偵查中便曾證稱「因為杜紹誠（30日）當天早上有出
    現在804醫院與被告講話，所以我認得杜紹誠」，其後於原
    審作證時便說了這段其口中的「小插曲」，並於本院解釋：
    當初（在偵查中）只是把交槍原委講清楚，沒想到要講這件
    事，後來我到地院覺得比較輕鬆，才講出這段經過等語甚詳
    ，乙○○並非從未提及早上被告、乙○○及杜紹誠3人曾經碰面
    之事；③乙○○於偵訊、原審及本院均一致提到30日早上之所
    以被告不願意接受其還槍，理由是說「他中午要去法院，身
    上不能帶槍」，「早上他又說他老婆在法院，沒辦法接受我
    還槍」，「他說要去法院不方便，叫我先帶回家」；④乙○○
    於30日當天跑了兩間汽車旅館，才與杜紹誠碰頭，之後杜紹
    誠駕車與乙○○一起返回李心嫺住處樓下附近，李心嫺回家拿
    槍下來交給杜紹誠等節則始終一致；⑤翌日（12月1日）上午
    ，被告與友人曲冠青一起出現在李心嫺住處樓下附近，大聲
    叫乙○○下樓，乙○○、李心嫺先後下樓並報警處理，則是前揭
    被告一度涉及妨害自由案件之原因，此部分亦與被告自承當
    天早上有去找乙○○之詞相符。
　㈣本院基於下列理由，認定證人乙○○前揭指述屬實：
　⒈與李心嫺證稱乙○○受被告所託保管該槍等詞大致相符：　
　　證人即乙○○案發時之女友李心嫺於偵訊及原審審理時具結證
    稱：我的小孩於105年11月在804醫院住院，我推小孩出去時
    有看過被告，他的小孩比較晚住院，但我當時不知道他是誰
    ，後來我於30日準備要出院的凌晨睡著時，被乙○○搖醒，他
    說他認識對面兒童病房小孩的爸爸即被告，因為他有拿錢請
    被告幫忙找安非他命，而被告為了讓他放心，表示不會拿走
    他的錢，就將槍寄放在他這邊，他拿槍給我看，而我們很好
    奇，都認為是假的，但無法判斷槍的真假，乙○○提議要我拍
    槍的照片，說到時候上網看槍的真假及型號，而我認識乙○○
    期間，他經濟狀況不好，且我從未看過他有槍，所以我相信
    乙○○。我們於30日一早就辦理出院手續，乙○○說要找被告還
    槍，但沒有看到被告，好像當天被告的老婆要執行戒毒，被
    告可能是送老婆去戒毒中心，所以乙○○沒辦法找到被告無法
    還槍。而我回到位於桃園市八德區介壽路二段的住處後，才
    發現乙○○把槍帶回來，還跟我要屈臣氏的袋子裝起來放在沙
    發旁邊，之後他就出門了，我也去安親班教書。後來乙○○帶
    杜紹誠一起來找我，我就回家把槍拿下樓，接著我們三人邊
    走邊聊走到安親班轉角的八德農會瑞豐分行前面，我們試圖
    聯繫被告，但他都沒有接電話，乙○○才跟我說被告有交代他
    說槍要交給杜紹誠，我跟杜紹誠說「你是誰我怎麼知道，會
    不會交給你之後，被告又來跟我要，被告跟我要的話，我們
    要拿什麼東西給被告」，雖然那時候我並不知道槍的真假，
    但是我覺得即使是假的，被告也可以硬說是真的，且若是從
    被告拿來的，應該要當面還給被告，而不是交給別人，才不
    會有問題，杜紹誠就說「不給我沒關係，晚一點我們公司一
    樣會派人來跟妳拿」，而之前乙○○去找被告，有把他的手機
    拿回來了，卻讓我女兒看動畫的平板電腦給被告拿走，所以
    我問杜紹誠我的平板電腦怎麼辦，杜紹誠就回他車上拿他的
    手機跟平板電腦給我們作為交換，且給我一張他賣泡菜的名
    片（按即偵28236卷第54頁背面照片中之名片，正面有杜紹
    誠之簽名、背面有杜紹誠0910開頭之手寫行動電話號碼），
    說他跟警察都很熟，警察也會跟他買泡菜，叫我放心，我想
    他應該不會騙我，就跟乙○○一起將槍交給他，當天晚上我把
    手機關機，隔天即105年12月1日上午開機時，發現被告打了
    好多通電話給我，他會有我的電話號碼是因為在醫院時，他
    曾因手機沒電，借走乙○○的手機沒還，乙○○就用我的手機打
    他的手機跟他聯絡，被告才有我的電話可以回撥。我於1日
    中午聽到樓下聲音很吵就往樓下看，看到被告和乙○○在講話
    ，覺得事情不對了，而乙○○曾跟被告說過我們家住在瑞豐國
    小前面，所以被告跟他朋友開車過來，聽說早上6、7點就持
    電擊棒沿街每戶找人，沿路詢問這邊有沒有住「小羅」、「
    羅先生」、「李老師」，派出所也有接到民眾報案，說這巷
    內附近有人這樣闖路找人，後來被告認出了乙○○的機車，就
    將乙○○的機車從對面牽到我們家前面，所以被告應該是從機
    車停放的位置知道我們家住哪裡。而我下樓後，發現乙○○的
    機車已經被鍊子鎖住，乙○○不見了，後來在八德農會瑞豐分
    行前面找到他們，被告說乙○○欠他錢，他來要錢理所當然，
    他當然不可能說要我們把槍還給他，他是說乙○○欠他錢要如
    何處理，要我們賠償。而我向被告表示我沒有錢，且是他要
    我們將槍交給杜紹誠，我們原本也是堅持要將槍交給他，被
    告就說那「東西」（即上開改造手槍，下同）現在不見了怎
    麼辦，並要我打電話給杜紹誠，將杜紹誠約出，將「東西」
    取回，但打電話給杜紹誠，他沒接電話。而被告那時把乙○○
    的機車鎖起來，且逼乙○○簽本票，我就打電話給乙○○的四哥
    羅文志，他說直接報案，而我知道槍有可能使人受傷，是不
    合法的，如果讓警察知道有槍的事，我自己有可能會有刑事
    責任，但那時我小孩在樓上睡覺，我怕被告傷害我們，也怕
    乙○○被他帶走，情況蠻危急的，我非常害怕，且為了讓警察
    快點來，我在報案時，就將我寄藏槍枝的事情講出來，後來
    警察真的很快就到了；我報警的時候，被告的朋友應該知道
    我們報警了，所以他們趕快就開車跑了等語（見偵28236卷
    第111至113頁、原訴字卷一第90至99頁筆錄）；且因於原審
    ，辯護人及審判長都問到李心嫺警詢所述在804醫院借給被
    告1,400元的事情，李心嫺遂證稱：我們拿到槍之後，我有
    借給被告1,400元，被告敲門進來我們病房，又跟乙○○竊竊
    私語，後來乙○○問我有沒有錢，說是要給被告太太的執行費
    ，不是被告親口講的，我就拿錢出來；我不是可憐被告，我
    是可憐被告的太太，因為她老公沒有賺錢，太太又染上毒癮
    ，現在要進去，小孩又這麼小，我本來就知道這筆錢是拿不
    回來的等語。
　⒉與杜紹誠證述替被告取槍及把槍交給警察扣案等語相符：　
    證人即被告之友人杜紹誠於偵訊及原審審理時具結證稱：警
    方聯絡我，我於105年12月2日凌晨1時，在桃園市八德區將
    槍帶去給警方，而我和被告是以前工作認識的，他與我於10
    5年11月30日晚間6、7時，相約在桃園市桃園區三民路與春
    日路口見面，因為那天下雨、天氣冷，我們見面後他就說他
    騎車不方便，我開車比較方便，請我去快活林汽車旅館跟乙
    ○○拿槍，並給我乙○○的電話，因我與被告也是毒友，他當時
    不好過，都是靠我接濟他，我是看他可憐，便同意駕車幫他
    去取槍。而我與乙○○見面後，乙○○說槍在家裡，要去找在補
    習班任職的李心嫺回家拿，後來李心嫺回家把槍拿下樓，我
    、乙○○、李心嫺於同日晚間8時30分，走到上址八德農會瑞
    豐分行前，李心嫺沒有要把槍交給我的意思，我就跟她說「
    如果不把槍交給我，等一下公司的人也會來找妳拿，這是被
    告從公司偷拿的，他要拿回公司」，這是我隨便編的理由，
    我與乙○○、李心嫺原本完全不認識，就拿我的名片給他們，
    說我回去會把槍交給被告，乙○○、李心嫺就在八德農會瑞豐
    分行前，把用屈臣氏塑膠袋包好的槍交給我，乙○○、李心嫺
    還說被告拿了他們一台平板電腦，我想說沒有多少錢，就將
    我的筆記型電腦和手機押給他們，然後拿槍離開了，而我當
    晚拿到槍後已經是晚上11點多，就先把槍放在車上，想隔天
    再給被告，之後我準備要睡覺了，就接到小隊長電話，我開
    車去跟小隊長見面，主動到案說明上開情形後，帶警方去我
    的車上取槍等語（見偵28236卷第97至98頁、第111至113頁
    、原訴字卷一第82頁反面至第89頁筆錄）。
　⒊上開3人之證詞有諸多客觀事實可為補強：
　　上開3人之證詞中，關於被告小孩與李心嫺小孩於11月29日
    當晚都住804醫院兒童病房，在斜對面但不同病室，又被告
    當晚曾在小孩病房內與醫生發生爭執並驚動保全，皆經804
    醫院函覆本院確認無誤，乙○○證稱爭吵之事發生在29日下午
    ，應係記錯，但其先因此事知道被告這個人（隔壁床小孩的
    父親），再於其後與被告在1樓抽煙時講到話，仍有合理之
    前後時序關連，被告一度否認有與醫生吵架云云（見本院卷
    第193頁筆錄），顯然不實；此外，李心嫺是30日上午11時3
    0分許才幫小孩辦出院，有804醫院函覆之護理紀錄上「出院
    日期/時間」欄之清楚載明（見本院卷第220頁），李心嫺說
    一早就幫小孩辦出院，理當是記錯，也因為這樣，乙○○於30
    日早上確實有與被告及杜紹誠外出之空檔與可能性，乙○○及
    杜紹誠因此互相知道彼此、知道杜紹誠是被告的朋友，也因
    此當被告請乙○○把槍拿給杜紹誠、杜紹誠稱是替被告取槍，
    互相才有基本之信賴可能，且因乙○○於30日早上本來已經拿
    槍要還給被告，被告要乙○○先將槍放在機車座墊下，因而知
    道乙○○之機車是哪一台，而可能如乙○○所述透過認出機車、
    跟被告講過住在瑞豐國小前面等方式知道乙○○、李心嫺大概
    住哪裡，才能在那邊大聲要乙○○下來，由此均可見其等證詞
    與客觀事實間之合理脈絡；再者，乙○○始終證稱被告於30日
    早上提及自己要去法院或老婆在法院（並以此作為不方便讓
    其還槍之理由），這是被告自始於偵訊時否認之事（見他字
    卷第69頁反面筆錄），但除了乙○○如此證述，李心嫺更於原
    審證稱是因為被告太太要進去戒毒了，所以借了1,400元給
    被告當太太的執行費，是可憐被告太太才借等詞甚詳，而以
    被告答辯之版本，乙○○、李心嫺根本不可能知道被告或其配
    偶類似這樣的私事，但查，被告之配偶羅婉婷確實於105年1
    1月30日當天入監執行觀察、勒戒（見本院卷第206頁本院前
    案紀錄表），適可解釋被告為何會向乙○○提及此語，以及乙
    ○○為何開口替被告向李心嫺借錢，雖被告先斷然否認有陪羅
    婉婷去報到，但隨即坦認太太被抓心情很差，所以有喝酒，
    又「忙著向友人借錢要保我太太出來（當場接著稱『我記錯
    了，我籌錢是要寄錢給羅婉婷』」等語（見本院卷第293頁筆
    錄），基於入所日期完全吻合、被告坦認29日當晚有要替太
    太借錢，無論被告是否真有於30日陪同羅婉婷前往執行科報
    到，被告以此作為理由，於30日上午婉拒向乙○○取回槍枝，
    仍屬合理，自可作為乙○○證詞細節上之堅強佐證；何況，本
    案如非乙○○、李心嫺「自招己罪」，向受理其等報案而到場
    之警方提到寄藏槍枝之事，並出示其等在804醫院病房內所
    拍的系爭槍枝照片、其上有杜紹誠電話之泡菜名片、交槍地
    點，員警當無其他線索得以聯繫杜紹誠、清查農會附近監視
    器畫面，並由甚為配合之杜紹誠供出槍枝所在而得以查扣之
    ，是亦得以此查獲本案之原因補強其3人之證詞。
　⒋被告所辯與乙○○間之購毒或債務糾紛毫無憑據：
　　被告與乙○○究竟是被告所言早就認識，還是乙○○所言29日當
    晚才認識？被告雖一再於原審辯稱：我跟乙○○是朋友，因吃
    毒品認識，乙○○與我有債務糾紛云云，然而，被告對於誰欠
    誰多少，於原審始終說不清楚，但其於偵查中卻對檢察官說
    「（是否認識乙○○？）時間很久，我沒什麼印象，看起來不
    曾認識」，（29號晚上至30日凌晨）那天我在804醫院顧我
    的小孩，我沒有跟他見面。乙○○與我有債務糾紛，他欠我36
    萬元（見他字卷第69頁背面筆錄），經本院反覆追問被告與
    乙○○認識之經過，被告再供稱：是透過藥頭「美麗」認識的
    ，是毒品的債務糾紛，乙○○有委託我幫他拿毒品，他有跟我
    借現金，我忘記正確數額，大概幾千元，有向他催討過債務
    ，騷擾他、放風聲要找他（見本院卷第110、111、291、292
    頁筆錄），則乙○○究竟是欠被告36萬元還是幾千元？被告於
    偵訊及院訊時說法差異太大，毫無旁證可言，被告亦說不出
    藥頭「美麗」是誰，果若僅係所謂幾千元之債務，被告卻大
    費周章跑到乙○○、李心嫺住處樓下叫囂，甚至因此導致其2
    人報警、警察前來，又顯得極不合理，若真是積欠36萬元，
    被告於原審及本院答辯時已講明是毒品糾紛，卻又完全忘記
    此一數字，實屬費解。
　⒌查無杜紹誠誣陷被告之動機或跡證：
　　杜紹誠初始偵訊便稱自己與乙○○、李心嫺完全不認識，持槍
    是因為受被告所託幫被告去拿槍，其後偵訊（與另2人對質
    ）及原審作證時亦證述如此，且稱自己對被告經濟上多所接
    濟，雖被告辯稱2人只是普通朋友，有債務糾紛云云，但與
    乙○○部分相同，毫無佐證，積欠金額、經過均不詳，甚至到
    底是誰欠誰都有疑問，則杜紹誠自始為被告朋友，與乙○○、
    李心嫺毫無交情，應無附和其2人一起誣陷被告之動機或必
    要，如杜紹誠沒有於30日早上在804醫院與被告、乙○○一起
    外出，乙○○根本沒有認識杜紹誠之可能，果若如被告所述，
    系爭槍枝係杜紹誠所有，則乙○○、李心嫺又在何時點接觸該
    槍，以致於會在12月1日早上自認遭被告妨害自由而決定報
    警時，為促使警方盡快到場而供出曾共同保管槍枝但後來交
    給杜紹誠之事實？而杜紹誠經警方聯繫後竟也坦認此事而經
    另案判刑入監確定；如果真如被告所述，被告、乙○○、杜紹
    誠早就認識，但被告完全沒有在804醫院碰到乙○○，亦無隔
    天早上與杜紹誠、乙○○一同外出及後來聯絡乙○○到兩間汽車
    旅館的事情，實難想像乙○○、李心嫺、杜紹誠要如何分別杜
    撰出相同之事件細節，又無明顯出入、矛盾，乙○○、李心嫺
    甚至還知道被告太太30日要進去戒毒，且被告別無反證可提
    出供法院調查，連去過病房與醫生發生過衝突都否認，經本
    院向醫院證實後才坦承，由此益證被告所述不實，被告就是
    系爭槍枝之來源所在。
　⒍初見面就收下槍枝、向對方購毒等節，均不足以有效彈劾乙○
    ○證詞之可信度：
　　雖辯護人一再質疑，一般人怎麼可能初次見面就請對方買毒
    品、收下對方交付之槍枝？又如果乙○○手機由被告借走，被
    告後來要如何聯繫乙○○？再乙○○、杜紹誠、李心嫺都與被告
    有債務糾紛，有挾怨報復之可能。然而，乙○○自承有接觸毒
    品，被告亦不否認，杜紹誠還說與被告是毒友，則乙○○、被
    告本來就不是一般人，透過抽煙聊天交談過程中查悉彼此都
    有在用安非他命，並因此互通有無，在販賣毒品案件中，實
    屬常見，不像辯護人所言那麼「異常」，至於槍枝，依乙○○
    所述，因乙○○當場有託被告買毒品，當被告開口要乙○○幫忙
    暫時保管槍枝時（無論動機為何），乙○○確有可能基於自己
    有求於對方而勉為答應，何況，乙○○與李心嫺在病房內還把
    槍放在病床上拍照，說要上網看看型號確認真假，當被威脅
    要報案時，情急之下，竟然「自招己罪」坦白承認接觸過槍
    枝，想要讓警察趕快到場，此等舉動確實較像毫無槍枝相關
    認識與背景、不知持槍可能面對何等刑責之人會做出的事情
    （其2人均無槍砲方面前案，但被告有），若其2人以槍枝應
    該是假的、只是短暫替被告保管之心態而決意收受，並非明
    顯違背常情。另關於為了區區數千元債務，3人從警詢開始
    各自決定一同杜撰情節誣陷被告，迄至自己遭判決有罪確定
    為止都不曾有相反之供述，各該不合理之處，本院已悉述如
    前，乙○○或許並未一次把事情講清楚，如30日一早與被告、
    杜紹誠一同外出之部分，但乙○○於偵訊時只是未說明此後細
    節，並非毫無提及，其於原審及本院審理中均證稱原本認為
    這件事不重要，只要講清楚槍枝來源即可，比對其歷次證詞
    之重點脈絡，其上開解釋尚屬合理，無從以此認定其具結後
    所述皆係不實。至於乙○○被借手機、李心嫺平板被拿走、杜
    紹誠抵押自己的筆電、手機給乙○○等情，其3人各有說明原
    因如上，此等物品之價值都不高，現代人也不是只有一種通
    訊器材，凡此辯護人質疑之細節，均無礙於其3人偵審具結
    證詞關於構成要件事實之可信度，本院仍確信被告就是本案
    系爭槍枝之來源。
　㈤綜上所述，乙○○偵、審中歷次一致之具結證言，已有李心嫺
    、杜紹誠之偵審結證、相關另案之客觀事實、雙方小孩住院
    狀況、被告配偶羅婉婷入所接受勒戒之日期吻合等事證可作
    為明確補強，且被告諸多所辯與事實及情理不符，無法合理
    解釋上開3人證述一致與被告相關之多項事實細節，雖本案
    事實欄所載經鑑定確認有殺傷力之管制改造手槍，業經另案
    先行執行沒收，而不及依被告於院訊時所請查驗指紋，但卷
    存各項直接、間接事證仍已足夠認定被告所為，被告另聲請
    傳喚其岳母羅心婷（應係羅心庭），證明自己當天沒有在80
    4醫院、沒有與證人（乙○○）碰面等節（見本院卷第194頁筆
    錄），依照804醫院回函所附之護理紀錄、被告於本院審理
    中坦認有到過醫院之事實，已足認定被告根本不需要長時間
    待在小孩病房內照顧小孩，亦可能迴避不讓主要照顧者羅心
    庭知道而私下交槍給乙○○，是本院認並無傳喚羅心庭到庭作
    證之必要。從而，本案事證已然明確，被告上開犯行堪以認
    定，其所辯不實，自應依法論科。
三、論罪及駁回被告上訴之理由：
  ㈠查被告行為後，槍砲彈藥刀械管制條例第4條、第7至9條等規
    定已於109年6月10日修正公布，同年月12日生效施行。此次
    修法鑒於現行查獲具殺傷力之違法槍枝，多屬非制式槍枝，
    可遠距離致人死傷，且殺傷力不亞於制式槍枝，對人民生命
    、身體、自由及財產法益之危害，實與制式槍枝無異；另因
    非制式槍枝之取得成本遠低於購買制式槍枝，且製造技術門
    檻不高、網路取得改造資訊容易，導致非制式槍枝氾濫情形
    嚴重，若區分制式與否而分別適用第7條第8條處罰，將使不
    法分子傾向使用非制式槍砲從事不法行為，以規避第7條較
    重之刑責，無異加深不法分子大量使用非制式槍砲之誘因，
    為有效遏止持非制式槍砲進行犯罪情形，非制式槍砲與制式
    槍砲罪責確有一致之必要。為此修正第4條第1項第1款所稱
    槍砲之定義，在特定類型槍砲前增列「制式或非制式」等語
    ，使管制範圍明確及於所有制式及非制式槍砲；且配合在第
    7條第1項、第8條第1項、第9條第1項及第3項亦均增列「制
    式或非制式」等語，以調整各條所規範特定類型槍砲之範圍
    （另將第8條第4項原條文「槍枝」，修正為「槍砲」，以統
    一用語）。是依修正後之新法，持有「非制式手槍」不再依
    第8條第4項規定，乃改依較重之第7條第4項規定處罰。本件
    被告所持有可發射子彈具有殺傷力之改造手槍，係由仿半自
    動手槍製造之槍枝，車通金屬槍管內阻鐵而成，為非制式手
    槍，比較新舊法適用結果，新法規定非有利於被告，依刑法
    第2條第1項前段規定，應適用行為時之舊法規定。
　㈡核被告所為，係犯修正前槍砲彈藥刀械管制條例第8條第4項
    之非法持有具殺傷力之改造手槍罪。
　㈢查被告前因前傷害、毀損等案件，經本院以99年度上訴字第2
    005號判決判處有期徒刑6月確定，另經原審法院以103年度
    訴緝字第10號判決合併判處有期徒刑9月確定，再經原審法
    院裁定應執行有期徒刑1年2月，於104年6月6日縮刑期滿出
    監執行完畢，有本院被告前案紀錄表1份在卷可考，其於受
    有期徒刑執行完畢後，5年內故意再犯本件有期徒刑以上之
    罪，為累犯，原應依刑法第47條第1項規定加重其刑，但斟
    酌司法院大法官釋字第775號解釋文及解釋理由書之意旨，
    被告構成累犯之前案紀錄，與本案無關，難認其本案再犯係
    有特別惡性，或對於刑罰之反應力薄弱，本院認無加重其刑
    之必要。
　㈣原審同此認定，以被告罪證明確，依刑事訴訟法第299條第1
    項前段、修正前槍砲彈藥刀械管制條例第8條4項、刑法第11
    條前段、第42條第3項前段等規定，審酌被告持有具殺傷力
    之改造手槍1枝，無視於政府禁絕非法槍枝之法令，對社會
    造成重大潛在危害，且查獲後猶飾詞狡辯，毫無悔意，犯後
    態度不佳，並參酌被告持有具殺傷力之改造手槍數量、持有
    時間之久暫、素行等一切情狀，量處有期徒刑4年，併科罰
    金5萬元，罰金如易服勞役，以1千元折算1日。另就沒收部
    分說明：扣案之改造手槍，具有殺傷力，為槍砲彈藥刀械管
    制條例第4條第1項第1款規定之槍砲，非經中央主管機關許
    可，不得持有，雖係違禁物，然業於杜紹誠等人之原審另案
    判決確定後，經臺灣桃園地方檢察署檢察官以扣押（沒收）
    物品處分命令沒收在案，是以該物既已執行沒收，本案即無
    再予宣告沒收之必要。經核原審就論罪科刑及系爭改造槍枝
    無庸再諭知沒收之認事用法並無違誤，量刑亦稱妥適，迄今
    ，原審量刑所憑各項基礎事實亦無任何改變，自應由本院維
    持原判決。
　㈤被告上訴仍執前詞否認犯罪，反覆辯稱系爭改造手槍非其所
    有、與其無關，全係乙○○、李心嫺、杜紹誠3人作偽證誣陷
    、挾怨報復云云，但各項答辯均經本院逐一指駁如上，且被
    告另行具狀答辯稱：①被告前往乙○○住處樓下，警方有立刻
    趕到，但沒有逮捕被告，卻說該槍是被告的，有違警方辦案
    原則；②扣案槍枝根本未查驗指紋，對被告有利事實未能保
    全；③杜紹誠在地院作證說自己是被警方盤檢搜出該槍，所
    以進一步嫁禍被告為槍枝來源，以求減刑；④槍是江湖人的
    第二生命，怎麼可能任意寄藏於他人？又是毫無私交還有積
    欠自己金錢之人（按指乙○○）；⑤如果杜紹誠12月1日都拿到
    該槍了，為何不拿給被告，卻要拖到12月2日為警查獲才要
    說是被告的，均不合理，可見被告是清白的。
　㈥然而，①之事實，於本案重點在於李心嫺藉由報案坦認自己曾
    經與乙○○共同持槍（李心嫺於原審證述：「我就報案，而確
    實也有槍，所以我才說有槍，後來警察真的很快就來了」，
    見原訴字卷一第97頁背面筆錄），並於此後講明槍在杜紹誠
    那裡，最初係受被告所託保管系爭改造手槍等節，則妨害自
    由部分，若到場員警認為犯罪事證不足、僅係誤會等等，本
    來就不見得會當場逮捕非現行犯之人，何況乙○○於原審清楚
    證述「我們在被告他們面前報警之後，被告他們就開車趕快
    離開，『後來』警察來了」（見原訴字卷一第132頁背面筆錄
    ），則被告係先行離開，又何來警方到場後違背合理辦案流
    程未當場逮捕被告之問題。關於③、⑤，乙○○等3人於105年11
    月30日晚上8時46分許為監視器拍到在農會附近碰面（見偵2
    8236卷第53頁），此即為杜紹誠取回系爭槍枝之時間，而杜
    紹誠於原審便已證稱：30晚上拿到槍已經很晚了，一直放在
    車上，我手機聯絡不上被告，後來我記得是半夜了（當指12
    月2日凌晨1時許），我想說隔天再聯絡被告，我都已經洗漱
    準備睡覺，就接到小隊長電話，我就開車去跟小隊長見面（
    見原訴字卷一第85頁背面筆錄），前後交代源由完整，核無
    矛盾之處，並非偶然間開車在路上被警方盤查，亦非拖延甚
    久卻不找被告還槍，單純只是聯繫不上而已，依時序看來，
    僅僅12月1日一整天找不到人，並無不合理，被告上開指摘
    顯非可採。關於②、④，本院已交代如前二、㈣，並非未查驗
    系爭槍枝有無留存指紋就不能綜合卷內其他事證而為被告犯
    行之認定，是被告否認犯罪之辯解仍不足採信，其上訴為無
    理由，應予駁回。
據上論斷，應依刑事訴訟法第368條，判決如主文。
本案經檢察官董諭提起公訴，檢察官羅建勛到庭執行職務。
中　　華　　民　　國　　109 　年　　12　　月　　15　　日
                    刑事第八庭  審判長法  官  陳世宗 
                                      法  官  周明鴻
                                      法  官  吳勇毅 
以上正本證明與原本無異。
如不服本判決，應於收受送達後20日內向本院提出上訴書狀，其
未敘述上訴之理由者並得於提起上訴後20日內向本院補提理由書
（均須按他造當事人之人數附繕本）「切勿逕送上級法院」。
                                      書記官  許家慧
中　　華　　民　　國　　109 　年　　12　　月　　15　　日